最高法院民事判決　　　　　　　　　　　　　　　八十六年度台上字第三七二八號
　　上 訴 人　乙○○
　　被上訴人　甲○○
右當事人間請求離婚事件，上訴人對於中華民國八十六年五月二十日臺灣高等法院第
二審判決（八十五年度家上字第二四三號），提起上訴，本院判決如左：
    主  文
原判決廢棄，發回臺灣高等法院。
    理  由
本件上訴人主張：兩造於民國七十八年三月二十九日結婚，詎被上訴人竟罔顧夫妻倫
理，違背貞操義務，於臺北市○○路六二巷一號三樓處（以下稱西藏路房屋），與訴
外人張東海同居通姦，為伊會警於八十五年七月十九日凌晨二時二十分許查獲。嗣雙
方於警局和解，同意協同辦理離婚登記，被上訴人事後又拒不辦理等情，爰依民法第
一千零五十二條第一項第二款之規定，求為准兩造離婚之判決。
被上訴人則以：上訴人離家多年，拋妻棄子於不顧，伊獨力扶養七名子女，與友人張
東海於西藏路房屋開麻將館維生。該屋為兩房一廳，陳設簡陋，一間為麻將間，一間
供賭客休息，並無與張東海同居通姦之情事等語，資為抗辯。
原審將第一審所為上訴人勝訴判決廢棄，改判駁回其訴，係以：兩造於七十八年三月
二十九日結婚，上訴人雖於八十五年七月十九日凌晨二時二十分許會警查獲被上訴人
與張東海同處於西藏路房屋，惟被上訴人否認有通姦情事。查兩造原在香港生活，七
十一年間，被上訴人攜子女返國定居，上訴人則因在國內之刑案被通緝，於七十三年
間由香港遞解回國，判決有期徒刑三年，服刑至七十六年止。七十八年三月二十九日
兩造辦理結婚登記，七十九年間上訴人又因妨害公務罪被通緝，於八十二年六月歸案
，復經判處有期徒刑七月。兩造之女蕭紫芳亦證稱：母親以前在汐止開銀樓，亦有住
在臺北市○○路，現仍有住在該處，是因開麻將館才住在那裡，母親是與張東海二人
一起作這生意，母親大部分時間住在西藏路，也常回板橋住，那裡有二間房間，母親
與張東海各住一間等語。則被上訴人辯稱：因上訴人離家多年，伊獨力養育七名子女
，在生活壓力下，與友人張東海在西藏路房屋開麻將館維生乙節，尚堪採信。而會同
上訴人至西藏路房屋查稽之警員陳祥生在第一審證稱：「我受理後，會同原告至臺北
市○○路六二巷一號三樓，到門口後按門鈴約三分鐘無人應門，據原告提供的電話號
碼，以原告朋友的行動電話打進去，由被告本人接聽，我告以是派出所警員，請她開
門，她接完電話後在正常時間開門」，於原審結證：「女的當時穿的是家居服，男的
只穿一件內褲……渠進入屋內後曾要求看證件，並進去第一個房間，男的在第一個房
間內……」各等語，尚難認查獲之時，被上訴人與張東海之情形與常軌有異，自不能
因其二人同處一室即認有通姦行為。而查獲之時，張東海睡覺之房間究竟有何被上訴
人衣物，原審詳予訊問結果，陳祥生證稱：房間內只有男的換洗衣服。陳祥生係會同
上訴人至現場查證之警員，與兩造並無特殊關係，應無虛偽陳述之理。參酌上訴人亦
陳明：當時伊拿了男的長褲與外衣到警局等語，而未提及有查扣被上訴人衣物情事，
證人陳祥生所證：房間內只有男的換洗衣服乙節，應與事實相符。又據證人陳祥生證
稱：當時女方並不承認通姦，因子女來警局勸雙方回去後再談，雙方簽和解書離去，
另一男的也沒承認雙方關係，只說是生意上關係，伊讓雙方在會客室溝通，未聽到他
們談有通姦之事等語，是則上訴人主張：兩造在警局私下和解，被上訴人承認有通姦
情事云云，即乏依據。至於被上訴人在私人電話中為他人稱為張太太乙節，故有錄音
帶為證，並為被上訴人所不爭，惟通姦之構成須有一定之事實，尚難僅憑他人於電話
中稱呼被上訴人為張太太，即推測被上訴人與張東海通姦。上訴人既別無證據證明被
上訴人與張東海確有通姦行為，依民法第一千零五十二條第一項第二款之規定，請求
與被上訴人離婚，自無理由等詞，為其判斷之基礎。
惟查：警員陳祥生於第一審作證時證稱：「張東海出來的房間內我們有看見部分被告
的衣服，當時房間之陳設，係男女共處一室的情形」等語（見一審卷三九頁反面），
被上訴人於上訴第二審之上訴理由狀亦陳稱：「承租居住之房子為兩房一廳，不到二
十坪，陳設簡陋，其中一房為麻將間，另一房為提供眾牌友於打牌疲倦後休息之用，
並無個人專用之房間，致平日換裝之衣物，亦共同放置於休息房間內」等語（見原審
卷一七頁正面），並不否認張東海之房間內有其衣物。而警員陳祥生於原審再次為證
時竟稱：房間內只有男的換洗衣服等語，與其於第一審作證所述情節及被上訴人自陳
情事均有不符。原審未詳細調查審究，徒以陳祥生為警員，與兩造並無特殊關係，應
無虛偽陳述之理，且上訴人僅拿取張東海衣褲至警局，未取被上訴人衣物，即採信陳
祥生於原審所為證言，為不利於上訴人之認斷，置該證人之第一審證言及被上訴人之
自陳情事於不顧，其採證認事自嫌疏略。上訴論旨，指摘原判決不當，求予廢棄，非
無理由。
據上論結，本件上訴為有理由。依民事訴訟法第四百七十七條第一項、第四百七十八
條第一項，判決如主文。
中      華      民      國    八十六    年     十二     月     十二     日
                              最高法院民事第五庭
                                  審判長法官  吳  啟  賓
                                        法官  謝  正  勝
                                        法官  劉  福  來
                                        法官  黃  熙  嫣
                                        法官  黃  義  豐
      右正本證明與原本無異
                                              書  記  官
中      華      民      國    八十六    年     十二     月    二十六    日
